【裁判字號】    88,重訴,1323
【裁判日期】    950807
【裁判案由】    損害賠償
【裁判全文】
臺灣臺北地方法院民事判決            88年度重訴字第1323號
    原      告  戊○○原名劉.
    訴訟代理人  薛松雨    律師
    複 代 理人  王玫珺    律師
                林佳薇    律師
    原      告  庚○○
    訴訟代理人  乙○○
                己○○
    被      告  甲○○
    訴訟代理人  林穆弘    律師
                楊美玲    律師
    複 代 理人  李如爾    律師
    訴訟代理人  吳春美    律師
    被      告  丁○○
    被      告  丙○○
    訴訟代理人  葉大慧    律師
上列當事人間因刑事附帶民事訴訟請求侵權行為損害賠償事件，
經刑事庭移送前來（85年度重附民字第22號裁定），本院於民國
95年7月21日言詞辯論終結，判決如下：
    主      文
原告之訴及假執行之聲請均駁回。
訴訟費用由原告負擔。
    事      實
甲、原告方面
一、原告劉阿進部分：
  (一)聲明：
  1.被告應連帶給付原告劉阿進新臺幣二千七百萬元，及自民國
    八十一年八月十一日起至清償日止，按週年利息百分之五計
    算之利息。
  2.被告應連帶給付原告庚○○新臺幣八百萬元，及自民國八十
    一年八月十一日起至清償日止，按週年利息百分之五計算之
    利息。
  3.原告願供擔保，請准宣告假執行。
  (二)陳述：
  1.民國（下同）八十一年八月間，被告丁○○、甲○○、丙○○及訴外人洪清良、林仁山基於共同意圖為自己不法所有之
    概括犯意，以訴外人楊建元所有位於雲林縣元長鄉○○段一
    二七○、一二七一、一二七一之一、一二七二、一二七三、
    一二七五、一二七六、一二七七、一二七八、一五二三、一
    五二四、一五二七、一五二八、一五二九、一五二九之一等
    十五筆土地，共謀以沒收定金朋分技倆詐騙原告。由訴外人
    洪清良指示訴外人林仁山向原告劉阿進謊稱，其友人正找尋
    每坪二萬元至三萬元之工業用地，希原告劉阿進代為找地，
    並稱買主係彰化縣二林鎮鎮長即被告丁○○，訴外人洪清良
    另安排被告甲○○向原告劉阿進表示其叔即訴外人楊建元所
    有位於雲林縣元長鄉有一塊約一萬多坪，每坪約三萬元之工
    業用地欲出售。原告劉阿進乃連絡訴外人林仁山，以邀欲購
    地之被告丁○○一同前往現場看地，經被告丁○○佯稱對該
    地甚滿意，願以每坪新臺幣（下同）二萬五千五百元購買。
    而被告林仁山及丙○○則慫恿原告劉阿進集資以他人之名義
    於購買系爭土地後，再轉售予被告丁○○，以賺取每坪三千
    五百元差價，即一萬餘坪之三千五百多萬元之利潤。原告劉
    阿進遂邀原告庚○○入股，並於八十一年八月八日與被告丁○○之妻張麗陳簽訂定金收據暨簽訂契約內容概要（係草約
    性質），被告丁○○並交付其妻張麗陳所簽發面額一千萬元
    之支票一紙予訴外人林仁山，佯作定金，以取信原告。
  2.嗣原告二人於八十一年八月十日，在被告甲○○之公司營業
    所，以原告庚○○之名義與訴外人楊建元簽訂買賣合約。然
    雙方就違約金無法達成合意，經訴外人林仁山訛稱丁○○已
    催其在同日晚上辦理簽約手續，原告二人遂與訴外人楊建元
    約定定金現金八千萬元，若買方違約不買，定金由賣方沒收
    ，且該八千萬元定金由原告二人負擔四千萬元，訴外人林仁
    山負擔四千萬元，均係以支票支付，惟扣除買主丁○○給付
    之一千萬元訂金，故原告實際出資三千五百萬元，原告庚○○乃簽發發票日為八十一年八月十日、其於台中市第二信用
    合作社水湳分社甲存帳戶六○二之一號、票號ＪＥ0000
    000號、面額二百萬元支票一紙，另原告劉阿進則簽發其
    於台中市第九信用合作社儲蓄部甲存帳戶九一九六號、票號
    ＳＤ0000000號、面額七百萬元支票一紙，及國泰信
    託投資股份有限公司台中分公司保證支付之台灣省合作金庫
    台中支庫帳號二○五○號、票號ＢＡＣ0000000號、
    面額二千萬元之支票一紙，共計二千七百萬元，而訴外人林
    仁山則出具發票人陳美惠於台中市第十一信用合作社水湳分
    社甲存帳戶六七○三、票號ＣＬ0000000號、面額四
    千萬元支票一紙，均交被告甲○○收執，並完成不動產買賣
    契約之簽訂手續。詎被告丁○○嗣以該地遭法院假扣押處分
    為由，拒絕買受，經原告劉阿進查證結果，始發現該地市價
    僅約一萬元左右，購買之損失必大於定金遭沒收之損失，訴
    外人楊建元遂以原告違約為由沒收之。而原告劉阿進與訴外
    人林仁山縱簽發八十一年八月十日之即期未畫線支票予被告
    甲○○，並由被告丙○○在於當日提領二千萬元交予被告甲○○，訴外人洪清良則亦於當日持現金四千萬元予訴外人林
    仁山，由其於翌日存入訴外人陳美惠之支票帳戶，佯作完成
    支付四千萬元之土地價款。而被告甲○○與丙○○更於八十
    一年八月十一日將該筆四千萬元之款項領走，被告丙○○則
    於八十一年八月十一日將原告劉阿進所簽發之支票兌現提領
    。
  3.又訴外人洪清良、林仁山、楊建元與被告甲○○及丁○○等
    共謀詐騙，由訴外人林仁山、丙○○出面慫恿原告劉阿進與
    之合資向訴外人楊建元購買系爭土地，被告甲○○則適時出
    現當中間人，被告丁○○則佯充買主表示願高價收購，並偽
    以付定金一千萬元誘使原告簽約，俟原告劉阿進付出鉅額定
    金下訂後，被告丁○○再藉故不買，致原告二人無力支付後
    款，定金遭訴外人楊建元沒收，並由被告甲○○、林仁山、
    丁○○及訴外人楊建元等朋分遭沒收之定金，且訴外人林仁
    山所出資之四千萬元實係訴外人洪清良提供，嗣後訴外人林
    仁山更返還被告丁○○所交付之定金一千萬元等事實，已據
    訴外人林仁山於調查局詢問、檢察官偵查及原審訊問中供承
    詳實，是訴外人楊建元、洪清良、丙○○與被告甲○○、丁○○間，應有共同詐欺侵權行為之犯意聯絡。另被告丁○○
    之妻張麗陳位於台中企銀二林分行之帳戶，係由訴外人洪清
    良使用，亦據訴外人張麗陳證述在卷，此並為被告丁○○於
    本件刑事案中所承認，且本件係由被告丁○○所簽訂草約，
    並由其妻張麗陳要求訴外人林仁山返還其所交付之一千萬元
    定金，足正被告丁○○確有共同詐欺之犯意。再者，被告甲○○於八十一年八月十日簽約後，將原告劉阿進所交付之二
    張合作金庫支票交由被告丙○○提領，被告丙○○旋於當日
    提示並提領二千萬元交付被告甲○○，而被告甲○○及丙○○更於翌日將訴外人林仁山所匯入之四千萬元款項以現金提
    領之方式全數提領，業經被告甲○○與丙○○於本件刑事案
    中所承認，況據被告林仁山供稱該款已朋分予各被告，足見
    被告等係共謀詐騙及朋分贓款無疑。又原告否認被告丙○○
    所提之文書為真正，該文書不能作為判斷之依據，縱認被告
    丙○○所提之文書與正本相符，然原告未於該文書上簽名蓋
    章，自不得據此為不利原告之認定。至林仁山交付被告甲○○之陳美惠簽發之四千萬元支票，確係於八十一年八月十一
    日始存入四千萬元於該帳戶內，且係訴外人洪清良湊足交付
    被告甲○○，供其兌領。而被告丁○○於與原告劉阿進簽約
    前，既已查閱土地登記簿謄本，自已知悉假扣押之事，其與
    原告劉阿進簽草約及交付定金一千萬元，係誘使原告陷於錯
    誤之手段無訛。是被告等人係構成共同侵權行為，自應負連
    帶賠償責任。
  (三)證據：提出不動產買賣契約書一件、支票七紙、本院檢察署
    偵查卷宗之調查筆錄節本六件、臺灣高等法院刑事判決節本
    一件（以上均影本）等件為證。
二、原告庚○○部分：
    原告庚○○未於最後一次言詞辯論期日到場，亦未提出書狀
    ，僅聲明無其他補充說明。
乙、被告方面：
一、被告甲○○部分：
  (一)聲明：
  1.原告之訴駁回。
  2.如受不利之判決，被告願供擔保，請准宣告免為假執行。
  (二)陳述：
  1.原告劉阿進及庚○○稱被告甲○○以仲介土地買賣為由，向
    原告施詐使渠等陷於錯誤，而分別交付二千七百萬元及八百
    萬元，致渠等受有損害，業經本院檢察署以八十四年偵字第
    一九○八五號提起公訴在案，原告爰請求損害賠償。惟被告
    甲○○係以土地仲介為業，經被告丙○○之介紹，始知訴外
    人楊建元所經營之正一紙器公司欲出售座落於雲林縣元長鄉
    之土地十五筆，遂與楊建元簽立委託銷售合約書，以每坪一
    萬五千元為底價，代其出售土地，另約定不支付傭佣金，以
    溢價部分全數歸被告甲○○代替，作為仲介費，是被告甲○○代為銷售土地、賺取仲介費，並無不法所有之意圖。況據
    訴外人楊建元及被告丙○○分別提出，於八十二年二月間，
    將土地以每坪一萬六千元，售予訴外人蕭金海之土地買賣契
    約書，足認訴外人楊建元確實有出售土地之意思，且委託出
    售土地之價值，與實際出售土地之價值亦屬相當，足見原告
    稱系爭土地價值每坪僅一萬元，不足採信。又況，原告劉阿
    進乃經營建設公司，訴外人林仁山即因向劉阿進購買房子而
    認識，原告庚○○則係土地代書，原告二人係以從事土地買
    賣為營業之人員，依其土地買賣之專業認知程度，豈有不知
    之土地價值及買賣土地應注意事項之理，且再者，倘訴外人
    楊建元欲將市價僅值每坪一萬元之土地，以二萬二千元售予
    渠等二人，以渠等之專業能力，自無可能未經確認土地價值
    、調閱土地登記簿謄本，便冒然決定購買系爭土地。又況，
    被告甲○○既無不法意圖，亦未施行詐術，且原告二人定金
    遭沒收乃渠等片面毀約，未繼續履行契約所致，與被告甲○○並無關係，被告甲○○自不負侵權行為損害賠償之責。
  2.又原告庚○○為系爭土地買賣契約之買受人，依民法第三百
    六十七條規定，負有交付價金之義務，其與訴外人楊建元約
    定以八千萬元作為買賣契約之定金，並約定如買方違約不買
    ，定金由賣方沒收，則原告庚○○交付之八千萬元，即係依
    系爭土地買賣契約而交付予訴外人楊建元，自不得謂嗣因無
    法履行系爭土地買賣契約，該違約金遭沒收，即稱渠等受有
    三千五百萬元之損害。復以原告庚○○既未以其受詐欺而主
    張撤銷意思表示，自不得於其違約金遭沒收，始稱其權利遭
    受損害。再者，據原告之陳述可知，其於八十一年八月十日
    已知悉受被告丁○○、甲○○等人詐騙，依民法第一百九十
    七條規定及最高法院七十二年度台上字第七三八號判例意旨
    ，原告對被告之侵權行為損害賠償請求權，於八十三年八月
    十一日即已罹於時效而消滅，原告等遲至八十五年一月三十
    一日始提起本件刑事附帶民事之訴訟，自於法無據。
  (三)證據：提出訊問筆錄一件、最高法院七十二年度台上字第七
    三八號判例資料一件、調查局筆錄一件、書狀節本一件（以
    上均影本）等件為證。
二、被告丙○○部分：
  (一)聲明：
  1.原告之訴駁回。
  2.如受不利之判決，被告願供擔保，請准宣告免為假執行。
  (二)陳述：本件刑事案件係於七十九年九月提起公訴，而被告被
    告丙○○之土地買賣係發生於八十一年八月間，被告丙○○
    既未參與其他土地買賣，是由涉案之時間，足證被告丙○○
    與其他共同被告間並無犯意之聯絡。又被告乃被動介入土地
    買賣，亦即被告之世叔即訴外人楊建元之土地買賣，係經被
    告甲○○主動找上，是由被告丙○○係被動介入土地買賣，
    其與其他共同被告間並無犯意之聯絡。另原告及公訴自旨稱
    共同被告沒收原告之定金後朋分得利，然被告丙○○既未從
    該土地買賣中獲得利益，是由利益觀點以觀，足證被告丙○○與其他共同被告間並無犯意之聯絡。再者，由原告劉阿進
    於八十四年八月十一日所為之調查筆錄、訴外人林仁山於八
    十四年九月十二日及八十四年九月十五日所為之調查筆錄，
    及訴外人林仁山於八十五年四月十日於本院之言詞辯論筆錄
    可知，原告劉阿進係訴外人林仁山所邀約共同出資購買土地
    再轉賣被告丁○○賺取差額，另由原告劉阿進之陳述可知，
    原告當初並不認為被告丙○○有共同詐欺，且訴外人林仁山
    被告丙○○並不認識，事前亦未見過面，而訴外人楊建元確
    因財務問題而欲出售土地，自不可能與其他人有犯意聯絡，
    且被告丙○○與訴外人楊建元乃叔姪關係，知悉其急需出售
    土地，恰逢被告甲○○欲購買土地，故介入本件買賣，是由
    被告丙○○涉及本件土地買賣經過及原告與共同被告之陳述
    ，足證被告丙○○與其他共同被告間並無犯意之聯絡。是被
    告丙○○與其他共同被告間既無犯意之聯絡，自不成立共同
    侵權行為，且原告對被告之侵權行為損害賠償請求權，已因
    罹於時效而消滅，原告之請求，自無理由。
(三)證據：提出筆錄影本一件為證。
三、被告丁○○部分：
    被告丁○○未於言詞辯論期日到場，亦未提出書狀作何聲明
    或陳述。
    理      由
一、本件被告丁○○經合法通知，未於言詞辯論期日到場，核無
    民事訴訟法第三百八十六條所列各款情形，爰依原告聲請，
    由其一造辯論而為判決。另被告丙○○經合法通知，未於最
    後一次言詞辯論期日到場，核無民事訴訟法第三百八十六條
    所列各款情形，爰依原告聲請，由其一造辯論而為判決。而
    原告庚○○經合法通知，未於最後一次言詞辯論期日到場，
    核無民事訴訟法第三百八十六條所列各款情形，爰依被告聲
    請，由其一造辯論而為判決。
二、本件原告起訴主張八十一年八月間，被告丁○○、甲○○、
    丙○○及訴外人洪清良、林仁山基於共同意圖為自己不法所
    有之概括犯意，以訴外人楊建元所有位於雲林縣元長鄉○○
    段一二七○、一二七一、一二七一之一、一二七二、一二七
    三、一二七五、一二七六、一二七七、一二七八、一五二三
    、一五二四、一五二七、一五二八、一五二九、一五二九之
    一等十五筆土地，共謀以沒收定金朋分技倆詐騙原告，由洪
    清良指示林仁山向原告劉阿進謊稱其友人正找尋每坪二萬元
    至三萬元之工業用地，希望劉阿進代為找地，並稱買主係彰
    化縣二林鎮鎮長即被告丁○○，洪清良另安排甲○○向劉阿
    進表示其叔即楊建元所有位於雲林縣元長鄉有一約一萬多坪
    工業用地欲以每坪約三萬元價格出售，原告劉阿進乃連絡林
    仁山，邀同丁○○一同前往現場看地，被告丁○○佯稱對該
    地甚滿意，願以每坪二萬五千五百元購買，被告林仁山及丙○○則慫恿原告劉阿進集資以他人名義於購買系爭土地後，
    再轉售予被告丁○○，以賺取每坪三千五百元差價，共計三
    千五百多萬元，原告劉阿進因此邀原告庚○○入股，並與被
    告丁○○之妻張麗陳簽訂定金收據暨簽訂契約內容概要，被
    告丁○○則交付其妻張麗陳所簽發面額一千萬元之支票一紙
    予林仁山，佯作定金，以取信原告，嗣原告以庚○○名義與
    楊建元簽訂買賣合約，約定定金八千萬元，若買方違約不買
    ，定金由賣方沒收，該八千萬元定金由原告二人負擔四千萬
    元，林仁山負擔四千萬元，惟扣除買主丁○○給付之一千萬
    元訂金，原告實際出資為三千五百萬元，原告庚○○交付二
    百萬元支票一紙，原告劉阿進則交付面額七百萬元支票，及
    二千萬元之支票各一紙，共計二千七百萬元，而林仁山則出
    具面額四千萬元支票一紙，均交被告甲○○收執，詎被告丁○○嗣以該地遭法院假扣押處分為由，拒絕買受，而原告劉
    阿進查證發現該地市價每坪僅約一萬元，購買之損失必大於
    定金遭沒收之損失，楊建元遂以原告違約為由沒收之，然系
    爭土地買賣實際係由被告設計，以騙取原告款項，已據林仁
    山於調查局詢問、檢察官偵查及刑事庭訊問中供承詳實，是
    楊建元、洪清良、丙○○與被告甲○○、丁○○等人係構成
    共同侵權行為，自應負連帶賠償責任，為此訴請被告連帶賠
    償原告劉阿進二千七百萬元、庚○○八百萬元，及均自八十
    一年八月十一日起至清償日止，按周年利率百分之五計算之
    利息等語；被告甲○○則以其係以土地仲介為業，經丙○○
    介紹，始知悉系爭土地買賣事宜，遂與楊建元簽立委託銷售
    合約書，其僅代為銷售土地以賺取仲介費，並無不法所有之
    意圖，本件訴外人楊建元確有出售系爭土地之意，且委託出
    售土地之價格與實際出售土地之價值亦屬相當，況原告劉阿
    進經營建設公司，庚○○則係土地代書，其二人均從事土地
    買賣為業，豈有不知土地價值及買賣土地應注意事項之理，
    其既無不法意圖，亦未施行詐術，原告二人定金遭沒收係因
    未繼續履行契約所致，不能因此即稱被沒收之款項係遭他人
    侵權行為所生之損害，且此一損害亦與其無關，其自不負侵
    權行為損害賠償之責，再者，本件原告請求損害賠償之時間
    亦已罹於時效而消滅，原告提起本件請求，自屬於法無據等
    語；被告丙○○則以其並未參與土地買賣，與其他共同被告
    間亦無犯意之聯絡，本件原告劉阿進係為賺取差額，起初並
    不認為被告丙○○有共同詐欺，其係被動介入土地買賣，亦
    未從該土地買賣中獲得利益，自不成立共同侵權行為，且原
    告之侵權行為損害賠償請求權已因罹於時效而消滅，原告之
    請求，自無理由等語資為抗辯。
三、經查，八十一年八月間，訴外人林仁山曾向原告劉阿進告知
    其友人正找尋每坪二萬元至三萬元之工業用地，委由原告劉
    阿進代為找地，並稱買主係彰化縣二林鎮鎮長即被告丁○○
    ，嗣後被告甲○○向原告劉阿進表示其叔即訴外人楊建元所
    有位於雲林縣元長鄉有一塊約一萬多坪工業用地（即雲林縣
    元長鄉○○段一二七○、一二七一、一二七一之一、一二七
    二、一二七三、一二七五、一二七六、一二七七、一二七八
    、一五二三、一五二四、一五二七、一五二八、一五二九、
    一五二九之一等十五筆土地），欲以每坪約三萬元之價格出
    售，原告自忖有利可圖，乃連絡林仁山，邀同欲購地之被告
    丁○○一同前往現場看地，被告丁○○則表示其對該地甚滿
    意，願以每坪二萬五千五百元購買，原告劉阿進因此集資以
    他人之名義於購買系爭土地，並邀同原告庚○○入股，意欲
    轉售被告丁○○，以賺取每坪三千五百元差價，即一萬餘坪
    之三千五百多萬元之利潤。嗣於八十一年八月八日，原告與
    被告丁○○之妻張麗陳簽訂定金收據暨簽訂契約內容概要，
    丁○○並交付其妻張麗陳所簽發面額一千萬元之支票一紙予
    訴外人林仁山，作為定金，原告再於八十一年八月十日，在
    被告甲○○之公司營業所，以原告庚○○之名義與訴外人楊
    建元簽訂買賣合約，以購買楊建元所有上開土地，雙方約訂
    定金為現金八千萬元，若買方違約不買，定金則由賣方沒收
    。就該八千萬元定金部分，原告二人負擔其中四千萬元，訴
    外人林仁山則負擔其餘四千萬元，均係以支票支付，扣除買
    主丁○○先前給付之一千萬元訂金，原告實際出資為三千五
    百萬元，原告庚○○乃簽發發票日為八十一年八月十日、其
    於台中市第二信用合作社水湳分社甲存帳戶六○二之一號、
    票號ＪＥ0000000號、面額二百萬元支票一紙，另原
    告劉阿進則簽發其於台中市第九信用合作社儲蓄部甲存帳戶
    九一九六號、票號ＳＤ0000000號、面額七百萬元支
    票一紙，及國泰信託投資股份有限公司台中分公司保證支付
    之台灣省合作金庫台中支庫帳號二○五○號、票號ＢＡＣ0
    000000號、面額二千萬元之支票一紙，共計二千七百
    萬元，而訴外人林仁山則出具發票人陳美惠於台中市第十一
    信用合作社水湳分社甲存帳戶六七○三、票號ＣＬ0000
    000號、面額四千萬元支票一紙，均交被告甲○○收執，
    並完成不動產買賣契約之簽訂手續。其後被告丁○○嗣以該
    地遭法院假扣押處分為由，拒絕買受，而原告自行查證認為
    系爭土地之市價僅約每坪一萬元左右，倘其完成購買行為所
    致之損失必大於定金遭沒收之損失，乃決意不願繼續履約，
    系爭土地所有人即被告楊建元遂以原告違約為由沒收原告所
    繳定金，上開事實為兩造所不爭執，並有提出不動產買賣契
    約書一件、支票七紙等影本在卷可稽，堪信為真實。嗣原告
    認為訴外人洪清良、林仁山、楊建元與被告甲○○及丁○○
    等人係共謀詐騙，由訴外人林仁山、丙○○出面慫恿原告劉
    阿進與之合資向訴外人楊建元購買系爭土地，被告甲○○則
    適時出現當中間人，被告丁○○則佯充買主表示願高價收購
    ，並偽以付定金一千萬元誘使原告簽約，俟原告劉阿進付出
    鉅額定金下訂後，被告丁○○再藉故不買，致原告二人無力
    支付後款，定金遭訴外人楊建元沒收，並由被告甲○○、林
    仁山、丁○○及訴外人楊建元等朋分遭沒收之定金，至訴外
    人林仁山所出資之四千萬元實係訴外人洪清良提供，事後訴
    外人林仁山更返還被告丁○○所交付之定金一千萬元等，原
    告因此向台灣台北地方法院檢察署提出刑事告訴，經檢察署
    偵結後提起公訴，由本院刑事庭判決審理後認為被告確有詐
    欺罪行而分別判處不等刑度之有期徒刑在案，嗣被告不服提
    起上訴，惟臺灣高等法院仍認為被告確有詐欺犯行，分別判
    決刑度不等之有期徒刑，上開事實，分別有本院刑事庭八十
    四年度易字第六九七八號、八十五年度易字第五○八八號，
    及台灣高等法院八十八年度上易字第二一一七號刑事判決附
    卷可考，亦堪認定為真。原告本於上開事實，依民法侵權行
    為損害賠償規定，於刑事庭審理期間提起本件附帶民事請求
    ，訴請被告連帶賠償原告劉阿進二千七百萬元、原告庚○○
    八百萬元，及均自八十一年八月十一日起至清償日止，按週
    年利息百分之五計算之利息。
四、按因侵權行為所生之損害賠償請求權，自請求權人知有損害
    及賠償義務人時起，二年間不行使而消滅，自有侵權行為時
    起，逾十年者亦同，民法第一百九十七條第一項定有明文；
    又關於侵權行為損害賠償請求權之消滅時效，應以請求權人
    實際知悉損害及賠償義務人時起算，非以知悉賠償義務人因
    侵權行為所構成之犯罪行為經檢察官起訴，或法院判決有罪
    為準，上開意旨，有最高法院七十二年度台上字第七三八號
    判例可供參照。次按因連帶債務人中之一人為清償、代物清
    償、提存、抵銷或混同而債務消滅者，他債務人亦同免其責
    任；而連帶債務人中之一人受確定判決，而其判決非基於該
    債務人之個人關係者，為他債務人之利益，亦生效力，民法
    第二百七十四條、第二百七十五條分別設有規定。本件原告
    遭受詐騙期間係在八十一年八月間，據原告劉阿進於八十四
    年八月十一日於調查局筆錄中陳稱：「（問：前述你與庚○○支付之定金三千五百萬元係因你等未依庚○○與楊建元簽
    訂之契約書條件付款購地，而遭沒收，為何你說是丁○○、
    楊建元、甲○○、林仁山等人設局詐騙？）八十一年八月十
    日丁○○不願簽約向我們轉購前述元長鄉土地，我即察覺有
    異，經向友人探聽才知該等以同樣手法已詐騙多次，次日我
    向銀行查詢我支付之三千五百萬元支票，已於八十一年八月
    十日遭領走，然林仁山開出之四千萬元支票並未遭提領，直
    至八十一年八月十一日下午一點左右，林仁山始存入現金四
    千萬元，後由甲○○領走．．．」（參偵查卷A卷第三二頁
    ），另原告庚○○於八十一年八月二十日於書狀中自陳：「
    八十一年八月十日買主（即被告丁○○）走後越想越不對勁
    ，恰到朋友處提及此事，始知這一切都是圈套、騙局」、「
    翌日（八十一年八月十一日）一早本人隨即找林仁山，並拆
    穿他們一夥之騙局並懇求林返還詐騙之款項．．．」、「八
    十一年八月十三日至八十一年八月二十日本人暗中查訪林仁
    山、甲○○、丁○○．．．等，於嗣后均多次電話聯絡，並
    見過面，有證據證實。惟礙於此一詐騙集團有黑道介入，小
    民尚不敢拆穿。」（參偵查卷A卷第三八頁、第三九頁）。
    由上述資料可知，本件原告知悉系爭侵權行為之時間，均在
    八十一年八月十日至二十日間，惟本件原告卻係在八十五年
    一月三十一日始提起本件刑事附帶民事請求，此有本院收狀
    戳可資參照（參本院八十五年度重附民字第二二號卷），顯
    見本件原告提起本件侵權行為損害賠償請求，業已超過二年
    時效規定，而本件被告甲○○、丙○○均已提出時效消滅抗
    辯，依上開規定意旨，其效力自及於未到場之被告丁○○，
    是本件原告所據以請求之權利既已罹於時效而消滅，其訴請
    被告賠償損害，並支付法定利息之主張，即屬無據，應予駁
    回。
五、假執行之宣告
    本件原告之訴既經駁回，其假執行之聲請即失所附麗，應併
    予駁回，附此敘明。
結論：本件原告之訴為無理由，依民事訴訟法第三百八十五條第
一項、第七十八條，判決如主文。
中    華    民    國    95    年     8    月     7    日
                          民事第二庭法  官  汪漢卿
以上正本係照原本作成
如對本判決上訴，須於判決送達後20日內向本院提出上訴狀
中    華    民    國    95    年     8    月     7    日
                                    書記官  許婉如


司法院資訊處製作；財團法人民間司法改革基金會備份。
